【裁判字號】    88,交上易,562
【裁判日期】    890118
【裁判案由】    過失致死
【裁判全文】
臺灣高等法院刑事判決                          八十八年度交上易字第五六二號
    上  訴  人  臺灣臺北地方法院檢察署檢察官
    上  訴  人
    即  被  告  乙○○
    選任辯護人  楊永成
右列上訴人因被告過失致死案件，不服臺灣臺北地方法院交通法庭八十八年度交易字
第一九七號，中華民國八十八年十一月十九日第一審判決（起訴案號：臺灣臺北地方
法院檢察署八十八年度偵字第六四五０號、第七四二０號）提起上訴，本院判決如左
：
    主      文
原判決撤銷。
乙○○因過失致人於死，處有期徒刑陸月，如易科罰金，以參佰元折算壹日，緩刑參
年。
    事      實
一、乙○○於民國八十八年一月十五日上午九時二十分許，駕駛車牌號碼ＣＵ－九一
    二六號自用小貨車沿台北市○○路內側車道由東往西方向行駛，途經台北市○○
    區○○路三段即台北市立第二殯儀館對面路段時（檢察官起訴書誤載為辛亥路
    三段一五七巷巷口，應予更正），本應注意行車速度在市區道路，時速不得超過
    四十公里，且汽車行駛時，駕駛人應隨時注意車前狀況，並採取必要之安全措施
    ，而依當時情形又非不能注意，竟疏未注意車前狀況，猶貿然以時速五、六十公
    里之速度行駛，適有伍期陶自該路段由南往北方向走出欲穿越辛亥路（即由台北
    市立第二殯儀館方向走出要穿越辛亥路，該處路段無劃分島，行人可穿越），亦
    疏未注意右方有乙○○所駕駛汽車前來，而行至該路段之內側快車道處，致遭乙
    ○○所駕駛汽車撞及倒地，伍期陶經送醫急救後延至八十八年二月二十五日上午
    八時許因顱內出血不治死亡。乙○○於肇事後，於警員前往現場處理時，在其上
    開犯行未為任何有偵查犯罪職權之公務員已知悉前，當場向警員自首，承認其為
    肇事人，而接受裁判。
二、案經伍期陶之配偶甲○○訴由台灣台北地方法院檢察署檢察官及由台北市政府警
    察局大安分局移送台灣台北地方法院檢察署檢察官偵查起訴。
    理      由
一、訊據上訴人即被告乙○○固不否認有於前開時地駕駛前揭車號汽車與被害人伍期
    陶發生肇事之事實，核與告訴人甲○○就此部分所供述之情節相符，並有道路交
    通事故調查報告表一紙附卷足憑（相驗卷第十二頁參照），惟矢口否認有任何過
    失，辯稱：是被害人自己突然從那裡衝出來，我看到時已無法閃躲。惟查，被告
    於檢察官偵查中供稱：我開車由辛亥路往基隆路方向行駛，經過第二殯儀館前面
    快車道，我走內側快車道，看見一位老先生（即被害人伍期陶）從左側北二高下
    方停車場走出來，踩煞車向右閃，感覺到有撞到死者，我馬上下車（相驗卷第二
    十頁反面至第二一頁正面），是由被告上開供述以觀，其駕駛上開車號汽車應係
    在辛亥路之內側車道上撞及被害人伍期陶，而參以被害人伍期陶係十一年七月十
    日出生（相驗卷第二二頁之相驗屍體證明書上之年籍欄參照參照），於案發當時
    係一有七十七高齡之老翁，衡諸一般國民生活經驗法則，以一七十七高齡之老翁
    ，於穿越馬路之際行動應不會過於迅速，應無可能如被告所言係被害人伍期陶突
    然衝出來行走至其所行駛之車道之理，而係被告駕駛汽車未注意車前狀況，迨其
    發現被害人伍期陶已在其前方穿越馬路，致煞車不及方撞及被害人伍期陶，被告
    辯稱係被害人伍期陶突然自路邊之停車場衝出致其煞車不及而撞及乙節，尚非可
    採。按行車速度在市區道路，時速不得超過四十公里，汽車行駛時，駕駛人應注
    意車前狀況，並隨時採取必要之安全措施，道路交通安全規則第九十三條第一項
    第一款、第九十四條第三項定有明文，被告於肇事當時之時速為五十、六十公里
    ，已超越肇事路段之時速限制四十公里，業據被告於交通事故談話紀錄表（偵查
    卷，八十八年度偵字第六四五０號，第九頁）中供明，應認被告就本件事故之發
    生有超速行駛之過失，且經送台北市車輛行車事故鑑定委員會鑑定，亦同此見解
    ，有該委員會鑑定意見書附原審卷可稽（原審卷，第三一至第三四頁），按被告
    駕駛汽車本應注意行車速度在市區道路，時速不得超過四十公里且汽車行駛時應
    隨時注意車前狀況，而依當時情形又非不能注意，竟疏未注意車前狀況，且超速
    駕駛汽車致撞及正在穿越馬路之被害人伍期陶，其就本件事故之發生有過失甚為
    明確。雖被害人伍期陶未依道路交通安全規則第一百三十四條第五款「行人於穿
    越道路時應注意左右無來車，始可小心迅速穿越。」規定，注意其穿越道路時被
    告已自其右方駕駛汽車駛至，而就本件事故之發生同有過失，有前揭鑑定意見書
    附卷可參，惟仍不因此解免被告過失刑責。被害人伍期陶確係因本件事故致顱內
出血死亡，亦業經檢察官督同法醫師相驗屬實，製有勘驗筆錄、相驗屍體證明書
    、驗斷書在卷可稽（相驗卷第十九頁、第二二頁、第二十四頁至第二七頁參照）
    ，被害人伍期陶之死亡與被告過失行為間有相當因果關係。本件事證明確，被告
    犯行堪以認定。
二、核被告乙○○所為，係犯刑法第二百七十六條第一項之過失致人於死罪。被告於
    肇事後，於警員前往現場處理時，在其上開犯行未為任何有偵查犯罪職權之公務
    員已知悉前，當場向警員自首，承認其為肇事人而接受裁判，有台北市政府警察
    局交通警察大隊於八十八年五月十三日以該隊北市警交大四字第八八六二二一二
    四００號函覆原審所檢附之自首調查報告表一份附原審卷可稽（原審卷第九、十
    頁），被告既已向該管公務員申述犯罪事實，而接受裁判，已合於刑法第六十二
    條前段所定對於未發覺之犯罪自首而接受裁判之要件，應依該條規定減輕其刑。
    原判決據以論科，固非無見，惟查原判決誤認被告未超速駕駛，且被告後已與被
    害人家屬達成民事上和解，有被告與告訴人甲○○親筆簽名之和解契約書正本一
    份附本院卷可稽，原判決未及審酌，自有未合。檢察官上訴意旨認被告尚有超速
    駕駛之過失，及被告上訴意旨請求從輕量刑，給予伊自新機會，分別指摘原判決
    不當，均為有理由，自應由本院將原判決予以撤銷改判。爰審酌被告之智識程度
    、品行、過失程度、犯後態度、已與告訴人成立和解及其他一切情狀，量處有期
    徒刑六月，並諭知如易科罰金以三百元折算一日之折算標準，以示懲儆。惟念被
    告未曾受有期徒刑之宣告，此有臺灣高等法院檢察署刑案紀錄簡覆表附原審卷可
    憑，且事後業與被害人之家屬達成民事和解，經此受刑之宣告，當知警惕，信無
    再犯之虞，因認其所宣告之刑，以暫不執行為適當，爰併予宣告緩刑三年，以勵
    自新。
三、據上論斷，應依刑事訴訟法第三百六十九條第一項前段、第三百六十四條、第二
    百九十九條第一項前段，刑法第二百七十六條第一項、第六十二條前段、第四十
    一條、第七十四條第一款，罰金罰鍰提高標準條例第一條前段、第二條，判決如
    主文。
本案經檢察官鄭龍照到庭執行職務
中      華      民      國    八十九    年      一      月     十八     日
                              臺灣高等法院刑事第十庭
                                  審判長法  官  楊  貴  志
  法  官  陳  志  洋
                                        法  官  溫  耀  源
右正本證明與原本無異。
不得上訴。
                                        書記官  沈  秀  容
中     華     民     國    八十九   年       一       月      十九      日
附錄本案論罪科刑法條全文：
刑法第二百七十六條第一項：
  因過失致人於死者，處二年以下有期徒刑、拘役或二千元以下罰金。
  從事業務之人，因業務上之過失致人於死者，處五年以下有期徒刑或拘役，得併科
  三千元以下罰金。


司法院資訊處製作；財團法人民間司法改革基金會備份。
